【裁判字號】    89,易,1120
【裁判日期】    891214
【裁判案由】    詐欺等
【裁判全文】
臺灣嘉義地方法院刑事判決                        八十九年度易字第一一二號
    公  訴  人  臺灣嘉義地方法院檢察署檢察官
    被      告  丙○○
右列被告因詐欺等案件，經檢察官提起公訴（八十九年度偵字第六０五六、六一一六
、六三六二、六四五一、六四七二號），本院判決如左：
    主  文
丙○○連續意圖為自己不法之所有，以詐術使人將本人之物交付，處有期徒刑伍月，
又後備軍人，居住處所遷移，無故不依規定申報，致使臨時召集令無法送達，處有期
徒刑柒月，褫奪公權壹年，應執行有期徒刑壹年壹月，褫奪公權壹年。
    事  實
一、丙○○基於意圖為自己不法之所有概括犯意，連續於如附表所示之日期，以向如
    附表所示之被詐欺人，佯稱欲向其借用行動電話手機或為其看手機功能為由，致
    如附表所示之被詐欺人信以為真而陷於錯誤而將入附表所示之物借予丙○○，丙
    ○○詐得該行動電話手機後即趁隙不告而別，變賣供己花用。
二、丙○○係後備軍人，為臺中師管區司令部嘉義團管區司令部臨時召集案停回役二
    兵應召員，原住嘉義市○區○村里○鄰○○路一三七號，於八十九年八月中旬間
    即遷出上開住所無故不依規定申報，致使臺中師管區司令部嘉義團管區司令部所
    發指定其應於八十九年十月一日十六時前往海軍明德訓練班報到之嘉義團管區司
    令部八十九年案停回役臨時召集無法送達。
三、案經嘉義市警察局第一分局、第二分局報請及臺中師管區司令部嘉義團管區司令
    部移送台灣嘉義地方法院檢察署檢察官偵查起訴。
    理  由
一、訊據被告對於右揭事實坦承不諱，其詐欺部份之自白，核與被害人丁○○於警訊
    時稱：「丙○○到我家找我，說要借我行動電話打，於是我就借給他，他到我家
    外面打完就離去，我以為他打完就會還我，那知道一借就不還」；被害人甲○○
    於警訊中稱：「當時我與丙○○一同到嘉義市○○路二五六號二樓接觸ＰＵＢ內
    一同飲酒，過一會兒後丙○○假借要連絡其他同學之名義，便向我借我的行動電
    話，我便交給他我的行動電話，丙○○又佯稱要到樓下去等同學，把我獨自留在
    接觸ＰＵＢ內，然後便人連同我的行動電話就一去不復返了」；被害人戊○○於
    警訊時稱：「當時他（丙○○）隻身前來我家，稱要找我哥蘇建文，稱其要找我
    哥並要其手機之電話，我要他留下其姓名，我再請我哥打給他，但他堅持要其電
    話號碼，並向我拿走手上之行動電話，他手上拿ＳＩＮ卡，稱要打電話給我哥，
    打完後未還我，並問我有無其他手機，佯稱要幫我看功能，我便將我本人所有之
    手機電話拿給他看，它後來看完後未還我，他又表示要我同他前往中山與和平路
    口一家龍躍店，佯稱要我拿我哥哥之物品，並表示要先向他哥哥要鎖匙，要我於
    長榮公園等，但事後就未再返回長榮公園」；被害人乙○○於警訊中稱：「當時
    我在博登藥局內購買藥品，其進入店內跟老闆說其哥哥要來買藥他和他哥哥約好
    在此地等候，其等候大約一小時，遲遲未見到他哥哥出現就向我借行動電話打電
    話給他哥哥，過一會兒又再向我借行動電話，這次他邊講電話邊走動，走出店門
    後就不見蹤影。」相符，堪信為真實。又其妨害兵役部分之犯行，除據其自白外
    ，核與證人熊俊凱於警訊時稱：「（問：為何未將召集令交給你弟弟丙○○應召
    員？）因為那時後我弟弟丙○○行方不明且無法聯絡，因而無法將召集令交給我
    弟丙○○：：我弟丙○○大概於八十九年八月中旬離家，都沒有與家人聯絡。
    」相符，且有嘉義團管區司令部列管後備軍人空戶無人遷出未報移送法辦年籍表
    、嘉義市第二分局八十九年度案停回役丙○○臨時召集令送達情形統計表、嘉義
    團管區臨時召集令受領回執一紙在卷可佐，本案事證明確，被告犯行堪以認定。
二、核被告所為，其於附表所示之時地，向如附表所示之被害人藉口借電話或為其看
    手機，使被害人陷於錯誤而交付手機，係犯刑法第三百三十九條第一項之詐欺取
    財罪。又其為後備軍人，住居所遷移無故不依規定申報，致臨時召集令無法送達
    ，係犯妨害兵役治罪條例第十一條第一項第三款、第三項之罪，應依同法第六條
    處斷（最高法院八十五年度臺上字第五三七號、八十七年度臺上字第五二二號及
    八十八年度台上字第二一七六號判決可資參照）。公訴人認被告係犯妨害兵役治
    罪條例第七條第四款之罪，容有未洽，起訴法條應予變更。又被告以接續動作向
    被害人戊○○詐得二隻手機，該次犯行，僅論以一罪。公訴人雖未就被告向戊○
    ○詐取易利信Ｔ28手機部分起訴，惟此部分與前開公訴人起訴部分，有裁判上一
    罪之關係，本院自得併予審理，附此敘明。被告多次詐欺之行為，時間緊接，所
    犯為構成要件同一之罪名，顯係基於概括犯意為之，為連續犯，應依刑法第五十
    六條加重其刑。爰審酌被告於八十八年間，便因詐騙他人手機，經本院判處有期
    徒刑四月，竟仍不知悔改而以同一方式行騙，素行不佳、犯罪之動機、所生危害
    及犯罪後之態度等一切情狀，量處如主文所示之刑，並依同條例第二十六條、刑
    法第三十七條第二項規定併予宣告褫奪公權，及定其應執行之刑，以資懲儆。
據上論斷，應依刑事訴訟法第二百九十九條第一項前段、第三百條，妨害兵役治罪條
例第十一條第三項、第一項第三款、第六條、第二十六條、刑法第十一條前段、第三
百三十九條第一項、第五十六條、第五十一條第五款，判決如主文。
本案經檢察官陳仁智到庭執行職務
中    華    民    國      八十九      年    十二      月      十四      日
                                      臺灣嘉義地方法院刑事第二庭
                                          法  官  康  存  真
右正本證明與原本無異。
如不服本判決，應於判決送達後十日內，向本院提出上訴狀。
                                          書記官  胡  祥  生
附表：
┌───┬─────┬───────┬───────┬──────┐
│編號  │被詐欺人  │時間（民國）  │地點          │   詐欺物品 │
├───┼─────┼───────┼───────┼──────┤
│１    │丁○○    │89.9.2.19:00  │嘉義市玉山一村│ 諾基亞8210 │
│      │          │              │一０四號      │ 手機       │
├───┼─────┼───────┼───────┼──────┤
│２    │甲○○    │89.9.5.22:00  │嘉義市○○路  │ 易利信     │
│      │          │              │二五六號二樓  │ T28型手機  │
│      │          │              │接觸ＰＵＢ    │            │
├───┼─────┼───────┼───────┼──────┤
│３    │戊○○    │89.1.4.20:00  │嘉義市○○街  │ 摩托羅拉CD │
│      │          │              │一０五號      │ 928型手機  │
│      │          │被告向被害人借│              │            │
│      │          │用手機使被害人│              │            │
│      │          │陷於錯誤而交付│              │            │
│      │          │摩托羅拉牌手機│              ├──────┤
│      │          │後接續以幫被害│              │ 易利信     │
│      │          │人看手機為由使│              │ T28型手機  │
│      │          │被害人陷於錯誤│              │            │
│      │          │而交付易利信牌│              │            │
│      │          │手機被告遂即逃│              │            │
│      │          │逸無蹤        │              │            │
├───┼─────┼───────┼───────┼──────┤
│４    │乙○○    │89.10.8.0:30  │嘉義市○○路  │ 諾基亞6150 │
│      │          │              │一六四號      │ 手機       │
│      │          │              │(博登藥局)    │            │
└───┴─────┴───────┴───────┴──────┘


司法院資訊處製作；財團法人民間司法改革基金會備份。
